【裁判字號】    90,交易,52
【裁判日期】    900817
【裁判案由】    過失傷害
【裁判全文】
台灣新竹地方法院刑事判決                九十年度交易字第五二號
    公  訴  人  臺灣新竹地方法院檢察署檢察官
    被      告  乙○○
右列被告因過失傷害案件，經檢察官提起公訴（八十六年度偵字第五○四四號），本
院判決如左：
    主  文
乙○○因過失傷害人，累犯，處拘役肆拾日，如易科罰金，以參佰元折算壹日。
    事  實
一、乙○○前於民國八十二年間因違反麻醉藥品管理條例等案件，經台灣高等法院判
    處有期徒刑九月確定，於八十五年十月二十四日執行完畢，猶不知悔改，於八十
    九年一月二十日二十二時十五分許，駕駛車牌號碼ＧＣ－一三六二號之自用小客
    車，由北往南，沿國道一號高速公路行駛，行經八十九公里處時，本應注意汽車
    行駛高速公路，除遇有濃霧、濃煙、強風、大雨等特殊狀況嚴重影響行車安全時
    ，不得在路肩停車及汽車在高速公路行駛途中因機件故障或其他緊急情況無法繼
    續行駛，停駛路肩時，應顯示閃光警示燈，並在故障車輛後方五十公尺至一百公
    尺處設置車輛故障標誌警示之，且依當時情形，並無不能注意之情事，惟乙○○
    竟為下車取物，在未放置任何警告標示之情形下，貿然將車輛臨時停在路肩處，
    致使同方向駕駛車號Ｋ四－八三三五號救護車（內載有仍有生命徵兆，倚靠呼吸
    器維持，準備返家臨終之病患，及照料病患之護士甲○○）違規行駛路肩亦有過
    失之楊世明未能及時發現，而撞上乙○○之車輛，楊世明因而受有左手第四根手
    掌骨骨折、楊雅慧則受有右大腿股骨骨折之傷害。
二、案經楊世明、甲○○訴由台北士林地方法院檢察署檢察官呈請台灣高等法院檢察
    署檢察長令轉台灣新竹地方法院檢察署檢察官偵查起訴。
    理  由
一、訊據被告乙○○對其於右揭時、地，因其停車在路肩未設置任何警告標誌，致楊
    世明、甲○○受傷之事實固不否認，惟辯稱其下車取物並檢查方向燈，剛下車停
    妥車輛，即遭被害人楊世明撞上，尚未及設立警告標誌云云。經查，被告並未設
    立任何標誌以警告來車部分，業據被告坦承不諱，核與被害人楊世明指訴相符。
    被告於行車事故鑑定委員會中陳稱其為拿棉被把車停於路肩，待鑑定委員會及覆
    議鑑定委員會鑑定其停車路肩未設置警告標誌為肇事原因後，至本院審理時才又
    供稱，其除取物外，另要檢查方向燈云云。然訊問其方向燈竟有何故障之處，被
    告又未能指出。顯見，被告辯稱下車檢查方向燈云云，應為事後卸責之詞。被告
    既僅為下車取棉被而停車於路肩，顯與高速公路交通管制規則第十二條之規定不
    符。且被告既僅為下車取物，根本不可能先在五十公尺後放置警示標誌再取物。
    又本件肇事原因經事故鑑定委員會員會鑑定及覆議鑑定委員會覆議結果，認被告
    駕駛自小客車在路肩停車位設置警告標誌為肇事主因，再經台灣省車輛行車事故
    覆議鑑定委員會鑑定結果，改認被告為肇事次因，告訴人楊世明夜晚駕駛救護車
    ，違規行駛路肩未注意車前狀況撞擊路肩停車車輛，為肇事主因，有台灣省竹苗
    區車輛行車事故鑑定委員會八十九年四月十日竹鑑字第八九○一八四號函所附竹
    鑑字第八九○一八四號鑑定意見書及台灣省車輛行車事故覆議鑑見定委員會府覆
    議字第八九○七五三覆議意見書在卷可憑。按汽車行駛高速公路，除遇有濃霧、
    濃煙、強風、大雨等特殊狀況嚴重影響行車安全時，不得在路肩停車，又汽車在
    高速公路行駛途中因機件故障或其他緊急情況無法繼續行駛，停駛路肩時，應顯
  示閃光警示燈，並在故障車輛後方五十公尺至一百公尺處設置車輛故障標誌警示
    之，高速公路交通管制規則第十二條第一項及第十四條第一項訂有明文。本件被
    告駕駛自小客車行駛高速公路，本應注意上開規定，依當時情形，並無不能注意
    之情形，竟疏未注意，致違規停車路肩，又未在適當地點放置警告標誌，致被害
    人楊世明所駕駛之救護車，未能及時注意，致發生碰撞，被告有過失自明。雖執
    行任務之救護車得行駛路肩，高速公路交通管制規則第九條第二項訂有明文，但
    被害人楊世明駕駛救護車係護送返家臨終之病患，並非執行救護任務，其違規行
    駛路肩且未注意車前狀況，就車禍之發生亦有過失，惟不能因此解免被告之過失
    責任。再者，被害人楊世明、甲○○確因本件車禍分別受有左第四根手掌骨骨折
    、右股骨骨折之傷害乙節，有診斷證明書附卷足憑，是被告之過失與被害人之受
    傷兩者間具有相當因果關係，被告自應負過失責任。事證明確，被告犯行堪予認
    定，應依法論科。
二、被告因過失傷害人，核其所為，應成立刑法第二百八十四條第一項前段之罪。被
    告一過失傷害行為，同時致被害人楊世明及甲○○受傷，係一行為觸犯數罪名之
    想像競合，應依刑法第五十五條規定論以一罪。被告前於八十二年間因違反麻醉
    藥品管理條例等案件，經台灣高等法院判處有期徒刑九月確定，於八十五年十月
    二十四日執行完畢，有台灣新竹地方法院檢察署刑案查註記錄表及台灣高等法院
    之被告全國前案記錄各一紙為證，五年以內再犯本件有期徒刑以上之罪，為累犯
    ，依刑法第四十七條規定加重其刑。爰審酌被告之素行、被告與告訴人楊世明均
    有過失，其過失之程度、告訴人所受傷害程度及被告肇事後迄今歷時一年七月，
    均尚未與告訴人達成和解等一切情狀，量處如主文所示之刑，並諭知易科罰金之
    折算標準。被告乙○○經合法傳喚無正當理由不到庭，不待其陳述逕行判決。
據上論斷，應依刑事訴訟法第二百九十九條第一項前段、第三百零六條，刑法第二百
八十四條第一項前段、第五十五條、第四十七條、第四十一條第一項前段，罰金罰鍰
提高標準條例第一條前段、第二條，判決如主文。
本案經檢察官吳金棟到庭執行職務。
中      華      民      國    九十      年      八      月     十七     日
                                臺灣新竹地方法院交通法庭
                                      法  官    黃 珮 禎
右正本證明與原本無異。
如不服本判決，應於判決送達後十日內向本院提出上訴狀( 應附繕本 )，上訴於
臺灣高等法院。
                                      書記官    汪 淑 菁
中      華      民      國    九十      年      八      月     十七     日
中華民國刑法第二百八十四條
 (過失傷害罪)
因過失傷害人者，處六月以下有期徒刑、拘役或五百元以下罰金，致重傷
者，處一年以下有期徒刑、拘役或五百元以下罰金。


司法院資訊處製作；財團法人民間司法改革基金會備份。
